臺灣臺南地方法院刑事判決　　　　　　　100年度訴字第330號
公　訴　人　臺灣臺南地方法院檢察署檢察官
被　　　告　林進財
指定辯護人　宋錦武律師
被　　　告　郭奇隆
指定辯護人　蘇正信律師
被　　　告　郭泰勝
指定辯護人　黃厚誠律師
上列被告等因強盜案件，經檢察官提起公訴（99年度偵字第1802
3 號、100 年度偵字第1650號、第2515號、第3104號、第3954號
），本院判決如下：
    主  文
林進財犯結夥三人以上攜帶兇器強盜罪，處有期徒刑捌年。
郭奇隆犯結夥三人以上攜帶兇器強盜罪，累犯，處有期徒刑柒年
陸月。
郭泰勝犯結夥三人以上攜帶兇器強盜罪，累犯，處有期徒刑捌年
貳月。
    事  實
一、林進財前因違反肅清煙毒條例案件，經最高法院以84年度台
    覆字第68號判決判處無期徒刑、禠奪公權終身確定，於民國
    98 年6月29日假釋出監（本件為假釋中再犯）；郭奇隆前因
    違反肅清煙毒條例案件，分別經臺灣高等法院臺南分院以82
    年度上訴字第87號判決判處有期徒刑3 年6 月確定、83年度
    上更一字第305 號判決判處有期徒刑10年6 月確定，經同法
    院定應執行刑為有期徒刑13年，嗣經96年減刑並定應執行刑
    為有期徒刑11年6 月確定，甫於96年7 月16日執行完畢（構
    成累犯）；郭泰勝前因施用毒品、詐欺、竊盜、施用毒品案
    件，經本院以94年度訴字第1124號、94年度簡字第2026號、
    94年度易字第797 號及95年度簡字第33號判決分別判處有期
    徒刑8 月、3 月、2 年4 月及10月確定，嗣經本院以96年度
    聲減字第1631號裁定減刑並定應執行刑為有期徒刑2 年10月
    確定，於97年5 月23日假釋交付保護管束出監，於97年9 月
    23日保護管束期滿，假釋期間未經撤銷假釋，以已執行完畢
    論（構成累犯）。
二、林進財、郭奇隆、郭泰勝均為施用毒品者，林進財與郭奇隆
    謀議推由林進財向謝福源佯稱欲購買毒品海洛因，以此為餌
    引誘謝福源攜帶海洛因外出見面，待謝福源出現時，再由林
    進財撥電話通知郭奇隆到場，俟機持刀強盜謝福源所攜帶之
    海洛因，郭奇隆亦將此計畫告知其子郭泰勝，並夥同郭泰勝
    屆時一同行搶。謀議既定，林進財、郭奇隆及郭泰勝即共同
    意圖為自己不法之所有，而基於加重強盜之犯意聯絡，結夥
    三人、攜帶兇器，由林進財於99年12月10日下午，以其持用
    行動電話門號0000000000號撥打謝福源所持用之行動電話門
    號0000000000號，佯稱欲購買毒品，謝福源不疑有他，即攜
    帶海洛因6 包等物（謝福源經本院通緝中，其涉犯持有毒品
    罪嫌，由本院另案處理），於同日晚上7 時許，駕駛車牌號
    碼7012-UV 號自小貨車，至臺南市麻豆區麻善大橋旁麻豆公
    立托兒所對面與林進財會面，將貨車停妥後，林進財隨即進
    入謝福源之貨車並坐在副駕駛座，同時聯繫郭奇隆前來，待
    郭奇隆及郭泰勝分別騎乘車號HP2-379 號機車及車號HLJ-96
    8 號機車抵達該處後，林進財即持客觀上足以對人生命、身
    體、安全構成威脅之水果刀1 把（長約30公分、未據扣案）
    抵住坐在駕駛座之謝福源頸部，並稱「你再動，我就對你不
    客氣」等語，以此強暴、脅迫之方式，至使謝福源不能抗拒
    ，再由郭泰勝由駕駛座旁打開車門，將謝福源拖出自小貨車
    ，復以手強行將身材瘦弱之謝福源壓制在該車後車斗旁，以
    蠻力壓制謝福源身體之強暴方式，使謝福源不能抗拒，此際
    林進財則將車內謝福源所有之手提袋（內有海洛因6 包、手
    錶2 只、戒指3 只、項鍊1 條等物）、皮夾（內有現金新臺
    幣【下同】3 萬餘元及提款卡、身分證、健保卡、殘障手冊
    等證件）各1 個取出，皮夾由林進財隨身攜帶，手提袋則交
    給郭奇隆，郭奇隆復將手提袋放在其車號HP2-379 號機車置
    物箱內，隨後林進財大喊「賊仔來了」、「走了」等語，喝
    令郭奇隆及郭泰勝逃離現場，林進財先騎乘機車逃逸，郭泰
    勝及郭奇隆為避免謝福源開車追趕，郭泰勝強拉謝福源坐上
    其車號HLJ-968 號機車後座，而由郭奇隆騎車尾隨在後，一
    同離開該處。郭泰勝將謝福源載至麻豆區農會安業分部時，
    即令謝福源下車。隨後林進財與郭奇隆聯繫後，郭奇隆及郭
    泰勝分別騎乘上開機車，至臺南市麻豆區○○○路114 巷某
    廟宇前與林進財會合，渠三人乃在該處分配強盜所得之財物
    ，除郭奇隆及郭泰勝各分得海洛因2 包，及現金共1 萬元外
    ，其餘物品則歸林進財取得。嗣經檢警於偵辦謝福源販賣毒
    品案件時，對謝福源上開行動電話實施通訊監察，偶然查知
    上揭搶案，始循線查獲。
三、案經臺南市政府警察局麻豆分局報告臺灣臺南地方法院檢察
    署檢察官偵查起訴。
    理  由
壹、證據能力之說明
一、證人李東穎、證人謝正南於警詢之陳述：
    按被告以外之人於審判外之言詞或書面陳述，除法律有規定
    者外，不得作為證據，刑事訴訟法第159條第1項定有明文。
    查證人李東穎、證人謝正南於警詢之陳述，對被告林進財、
    被告郭泰勝而言，屬於被告以外之人於審判外之陳述，且無
    刑事訴訟法規定之傳聞例外事由存在，被告林進財、郭泰勝
    及其二人之辯護人復已否認上開陳述之證據能力，又證人李
    東穎於偵查、本院審理時均到庭具結證述，證述內容和警詢
    大致相符，亦難認證人李東穎警詢之陳述就證明犯罪事實之
    存否有其不可或缺之必要性，應認無證據能力。則依前開刑
    事訴訟法第159 條第1 項之規定，證人李東穎、謝正南於警
    詢之陳述，對被告林進財、郭泰勝二人而言，無證據能力。
二、證人即被害人謝福源於警詢之陳述：
  (一)對被告林進財而言，同屬被告以外之人於審判外之陳述，且
    證人謝福源於警詢、偵查（具結）、審理（具結）證述被告
    林進財強盜之犯行，前後一致，尚難認證人謝福源警詢之陳
    述就證明被告林進財犯罪事實之存否有其不可或缺之必要性
    ，依刑事訴訟法第159條第1項之規定，應無證據能力。
  (二)對被告郭泰勝而言。被告以外之人於司法警察調查中所為之
    陳述，基於實體發現真實之訴訟目的，依刑事訴訟法第159
    條之2 規定，如與審判中之陳述不符時，經比較結果，其先
    前之陳述，相對「具有較可信之特別情況」，且為證明犯罪
    事實存否所「必要」者，例外地賦與證據能力。本件證人即
    被害人謝福源於警詢之陳述（詳參本判決貳、二、(一)），對
    於被告郭泰勝而言，屬被告以外之人於司法警察調查中所為
    之陳述，然謝福源於警訊中陳稱有關：「被告郭泰勝有無以
    強暴手段將其拖下貨車、壓制謝福源於貨車後方、郭泰勝有
    無和謝福源拉扯、郭泰勝有無強拉其上摩托車載至麻豆農會
    安業分部、究竟是遭被告三人結夥強盜或被告林進財一人犯
    強盜案」等節，與其在審判中證述有不一致之處。是以，應
    就證人謝福源前後陳述時之各種「外部情況」進行比較，以
    資決定何者外部情況具有可信性。若陳述係在特別可信之情
    況下所為，則虛偽陳述之危險性即不高，雖係審判外陳述，
    或未經被告反對詰問，仍得承認其有證據能力。經比較如下
    ：
  1.由強盜案之查獲過程觀察，本件係檢警監聽證人謝福源涉犯
    販賣毒品案件，偶然監聽得知證人謝福源遭人強盜行搶海洛
    因、現金等情，可想而知，證人謝福源因本案查獲，導致自
    身持有毒品亦遭起訴，本案原屬「黑吃黑」之犯罪黑數，卻
    因監聽販毒而曝光本件「案外案」，若非檢警主動偵辦，被
    害人謝福源並不會主動報案，經警追查後，證人謝福源始供
    出被告三人詳細之犯案情節，此由證人謝福源於偵查中亦表
    示本來沒有要追究，想說被搶就算了等語（見偵卷5 第110
    頁）。顯見，證人謝福源屬於「被動式」遭發覺之被害人，
    始為警詢問，其警詢之陳述可信度自然甚高。
  2.證人謝福源二次警詢之時間分別在99年12月22日、100 年1
    月25日，第一次警詢是在伊為警搜索查獲販毒案件之翌日，
    此時證人因自己的販毒案件自身難保，應無時間或動機去編
    造強盜案之被害事實，也難以想像會與當時無交情、也不認
    識的被告郭泰勝、郭奇隆間有勾串情事，其陳述應較具可信
    性。第二次警詢時證人處於羈押中，此期間證人適度與外界
    隔絕，較不會受到被告等人干擾，且二次警詢時間相隔1 個
    月，其陳述內容仍屬一致，若其警詢第二次證詞有受污染（
    在押中，受污染之可能性極低），或如其於本院審理時所述
    遭搶時「特別生氣所以把他們（指被告郭奇隆、郭泰勝）說
    的太過份」（見本院卷2 第82頁反面），何以二次警詢相隔
    已1 個月，作證內容迄偵查中具結證述其遭被告三人結夥強
    盜仍大致相符。再者，證人當時因販毒案件遭羈押，其應更
    擔心自身涉犯之販毒案件，將來是否會深陷囹圄，就其原本
    就不想追究的強盜案件，其有何心思去費心、設計、羅織被
    告三人之犯案情節，益彰其警詢所述，應與事實較為相近。
  3.就證人與被告郭奇隆、郭泰勝熟識情形與事後接觸情形觀察
    ，證人謝福源警、偵、審一致證稱：強盜時伊不認識被告郭
    奇隆和被告郭泰勝等語，而被告郭奇隆因本案起訴移審至本
    院交保釋放後，已積極奔走與證人謝福源（其販毒案件，於
    移審時亦交保釋放在外）和解（見本院卷1 第192 頁），賠
    償證人謝福源1 萬5000元，而被告郭泰勝為被告郭奇隆之子
    ，雖非賠償之當事人，但亦可能影響證人謝福源審判中證述
    。再由證人李信鋒100 年3 月12日警詢中陳稱：證人謝福源
    之後有對伊說，他（指謝福源）與郭奇隆是否為金錢糾紛都
    已經處理好了，並且叫郭奇隆拿3 萬元給伊，但是伊不要收
    等語（見偵卷5 第138 頁）。以此外部情況，先前二次警詢
    證人謝福源陳述時被告郭奇隆、郭泰勝未在場，且證人謝福
    源並不認識渠二人，是陳述人直接面對詢問警員所為陳述較
    為坦然，事後既已和解、甚至打算花錢打點中間人李信鋒，
    可能因陳述人對被告郭泰勝產生同情，因而在審判時，在被
    告郭泰勝面前較不願陳述不利被告之事實。
  4.證人謝福源於審理中證詞偏袒被告郭泰勝時，公訴人告以偽
    證罪處罰之意旨，證人謝福源復表示：「在檢察官、警察那
    裡所說的都實在，但是有些意思比較模糊，『現在了解了被
    告郭奇隆、郭泰勝不是惡意』，之前的證詞對他們太過頭。
    」云云（見本院卷2 第82頁反面）。是以，證人先稱之前警
    、偵證述都實在，復以審理時之客觀情形即『事後了解被告
    的態度』來更異證詞，顯然證人因為已經收受1 萬5000元之
    賠償金額，與被告郭奇隆、郭泰勝從原先敵對關係變成現在
    友好關係等情形，其審理中證述即易偏離事實而較不可信。
  5.綜上所述，並觀察二次警詢筆錄之記載，就遭人強盜之經過
    、犯案人數等事實或情況，均翔實記載完整，亦可推定證人
    謝福源警詢之陳述，與事實較為相近，而可信為真實。本院
    斟酌上列因素綜合判斷，在審判中已經賠償之被告郭家父子
    ，因與證人謝福源並無過往隙怨，於人情義理方面，證人謝
    福源於審判庭要當庭指訴在場之被告郭泰勝強盜犯行時，自
    與警詢時之客觀環境、附隨條件有所不同，因而，將證人謝
    福源審判中證述及警詢中陳述比較判斷，其於警訊之陳述反
    而較未受污染，應係出於自由意志，當時面對真相之呈現未
    受被告郭奇隆、郭泰勝影響、干擾，可認證人謝福源警詢之
    陳述與審判中證述不一致之處，以警詢陳述具有較可信之特
    別情況。又證人謝福源警詢之陳述，足為本件被告郭泰勝犯
    罪事實存否之證明，且捨此陳述，無從再自已污染之證人謝
    福源取得相同之陳述內容，且無其他更直接證明被告郭泰勝
    犯行之證據可資替代，是以，證人謝福源於警詢之陳述為證
    明被告郭泰勝犯罪事實所必要，核有證據能力。
三、證人即共同被告林進財於偵查中具結證述：
    按被告以外之人於偵查中向檢察官所為陳述，除顯有不可信
    之情況者外，得為證據，刑事訴訟法第159 條之1 第2 項定
    有明文。證人即共同被告林進財於檢察官偵查中所為之證述
    （詳參本判決貳、四），未曾提及檢察官在偵查時有不法取
    供之情形，且經證人具結擔保證言之憑信性，其供述亦無顯
    不可信之情況，依上說明，證人林進財偵查中之證言自具有
    證據能力。至被告郭泰勝辯護人辯稱：證人林進財偵查中經
    具結之證言，未經被告郭泰勝詰問，並無證據能力等語，惟
    交互詰問，屬人證調查證據程序之一環，與證據能力係指符
    合法律規定之證據適格，亦即得成為證明犯罪事實存否之證
    據適格，其性質及在證據法則之層次並非相同，被告以外之
    人於偵查中向檢察官所為之陳述，原則上有證據能力，僅於
    顯有不可信之情況者，始例外否定其得為證據。是被告如未
    主張並釋明顯有不可信之情況時，檢察官自無須再就無該例
    外情形為舉證，法院亦無庸在判決中為無益之說明（最高法
    院100 年度台上字第3725號判決意旨參照）。申言之，法院
    僅在被告郭泰勝及其辯護人主張並釋明證人林進財偵查中證
    言有何「顯不可信之情況」時，始應就有無該例外情形，為
    調查審認，然被告郭泰勝及辯護人並未釋明。至證人林進財
    在審判中，被告郭泰勝及其辯護人均未聲請傳喚到場詰問，
    顯係本於己意而消極不予行使反對詰問之權，則本院踐行證
    據調查程序後，以證人林進財在偵查中之證言作為判斷被告
    郭泰勝犯罪事實依據之一，亦難遽指違法。
四、刑事訴訟法第159 條之1 至159 條之4 為傳聞法則之例外規
    定，被告以外之人於審判外之陳述，雖不符前4 條之規定，
    但經當事人於審判程序同意作為證據，法院審酌該言詞陳述
    或書面陳述作成時之情況，認為適當者，亦得為證據；當事
    人、代理人或辯護人於法院調查證據時，知有第159 條第1
    項不得為證據之情形，而未於言詞辯論終結前聲明異議者，
    視為有前項之同意，刑事訴訟法第159 條之5 定有明文。查
    本判決認定被告林進財、被告郭泰勝犯罪事實所引用之其餘
    供述證據，業據檢察官、被告林進財、被告郭泰勝及其二人
    之辯護人於準備程序時均不爭執證據能力，迄至言詞辯論終
    結前，亦未主張有刑事訴訟法第159 條第1 項不得為證據之
    情形，另本判決認定被告郭奇隆犯罪事實所引用之供述證據
    ，被告郭奇隆及其辯護人均同意有證據能力。本院審酌該等
    證據作成時之情狀，並無違法或不當等情形，認為以之作為
    本案之證據亦屬適當，依上開規定，自具有證據能力。至以
    下所引用之非供述證據，因非檢警違背法定程序取得之證據
    ，依法自應有證據能力，併此敘明。
貳、實體部分
一、訊據被告林進財坦承有強盜犯行，惟矢口否認有結夥三人及
    攜帶兇器之加重行為，辯稱是因為被告郭泰勝將被害人謝福
    源拖下貨車，伊利用那個時間拿被害人的東西云云；被告郭
    奇隆固坦承有自被告林進財處接獲被害人謝福源遭搶之手提
    包，並將手提包放入自己的機車置物箱，後來有參與處分財
    物之行為，惟矢口否認有何加重強盜犯行云云（被告郭奇隆
    於本院準備、審理程序均表示認罪，但依其供述內容，應屬
    「否認犯罪」）；被告郭泰勝僅坦承案發時有在現場，是因
    為跟被告郭奇隆一起要去買毒品，伊也沒有參與分贓財物，
    矢口否認有何加重強盜犯行云云。
二、證人即被害人謝福源警詢中陳述、偵查、審理之證述：
  (一)證人即被害人謝福源於99年12月22日、100 年1 月25日警詢
    中陳稱遭強盜之經過略以（此部分對被告林進財無證據能力
    ）：伊於99年12月10日晚上7 時20分許，在麻豆區麻善大橋
    旁之麻豆公立托兒所對面遭人強盜財物。被強盜皮夾1 個（
    內有3 萬元）、手錶2 只（價值約5 萬元）、銀項鍊1 條（
    價值約3000元），損失約8 萬3000元，還有伊及伊父親之身
    分證件、健保卡、父親殘障手冊及價值約3000元之海洛因毒
    品。歹徒共有三人，其中一人持水果刀挾持伊。被告林進財
    於案發當日一直撥伊手機直至晚上6 時30分，約伊在麻豆區
    見面，聲稱因缺錢，要拿較便宜海洛因賣給伊，之後伊打電
    話跟被告林進財說有巡邏車，叫林進財騎機車跟伊貨車後面
    走，伊與林進財同時行駛至麻豆區公立托兒所，被告林進財
    直接到伊車上副駕駛座，並隨即打電話給朋友，約2 分鐘後
    ，伊看到二名男子各自騎乘1 部機車前來（第1 次警詢稱共
    乘1 部機車前來）。二名男子到達時，被告林進財即手持水
    果刀抵住伊喉嚨，並大聲叫伊別亂動，伊因為被持刀抵住喉
    嚨，且對方人多所以不敢反抗，此時其中一名年輕男子將伊
    拉出駕駛座，並以手壓伊肩膀將伊壓制在車旁，被告林進財
    及另一男子則進行搜刮、強盜伊車內財物，被告林進財發現
    車內副駕駛座放置的手提包及皮包，就拿走伊的皮包放在身
    上，綽號「奇怪」之男子就將強盜得手之黑色手提包放入自
    己的機車置物箱內。被告等人強盜得逞後，該名年輕歹徒就
    騎機車載伊，綽號「奇怪」之歹徒則騎乘另1 部機車尾隨在
    後，將伊載至農會安業分部前趕伊下車。剛好謝正南經過安
    業農會那邊，看伊在路上行走，之後伊請謝正南載伊回到強
    盜案現場。伊遭強盜之前有打電話給李東穎至現場找伊，而
    李東穎於伊遭該年輕歹徒壓制在車旁時才到達現場。伊念及
    與被告林進財是熟識朋友，且據伊所知被告林進財因案通緝
    中，一時心軟就未向警方報案。強盜案發生時，伊只認識一
    名歹徒為被告林進財，另二名歹徒是案發後才得知，一位是
    綽號叫「奇怪」之郭奇隆，另一位是郭奇隆之子郭泰勝，伊
    與被告三人沒有財務糾紛也沒有仇恨等語（見警卷2 第19-2
    3 頁、第26-28 頁）。
  (二)證人謝福源於偵查中結證稱：那天被告林進財從中午左右就
    開始打電話給伊，說要賣海洛因給伊，約在麻豆市區見面，
    伊到時發現那條巷子有巡邏警察，便打給被告林進財說那邊
    有警察，改約在麻善大橋下見面，伊一個人開自小貨車到那
    邊去，被告林進財一直跟在伊車後面，伊到托兒所的時候，
    被告林進財就上伊貨車的副駕駛座，被告林進財一上車馬上
    打電話。被告郭奇隆和被告郭泰勝是林進財上伊的車子後，
    約3 分鐘左右才到那邊。伊不知道被告郭奇隆和被告郭泰勝
    為何會去那邊，伊也不認識他們二個，他們二個好像是各騎
    1 台機車，他們二人到之後，被告林進財就拿水果刀抵住伊
    的喉嚨，伊就不敢動，然後被告林進財就喊了一聲，不知道
    講什麼，那個年輕人（郭泰勝）就走到伊的車邊，打開車門
    ，把伊拖出來，壓在車的後車斗，被告林進財就搜車上的東
    西，被告林進財拿了伊的手提袋、皮夾後，伊沒看清楚被告
    郭奇隆是如何拿伊的手提袋，但被告郭奇隆有將伊的手提袋
    放在他的機車置物箱內。被告得逞後，被告林進財有先喊一
    聲，喊完後就騎機車離開，那個年輕人（被告郭泰勝）載伊
    ，被告郭奇隆跟在後面。伊會坐上被告郭泰勝的機車是因為
    郭泰勝拉住伊的手背，並叫伊坐上機車，被告郭泰勝沒有說
    要載伊去哪裡。伊有半同意坐上被告郭泰勝的機車，因為他
    們搶了伊的東西，不可能留伊在現場開車去追他們，所以他
    們叫伊做什麼伊就做什麼。後來伊被載到麻豆農會安業分部
    ，被告郭泰勝就叫伊下車，然後被告郭泰勝和郭奇隆二個人
    就騎機車離開。當天被搶的東西有1 個黑色手提袋、皮夾，
    手提袋內有手錶2 只，戒子3 、4 個，項鍊1 條，海洛因6
    包及其他證件等語（見偵卷5 第59-60 頁、第146 頁）。
  (三)證人謝福源於本院審理中結證稱：當天伊要向被告林進財買
    毒品，林進財早上有打電話給伊說有比較好的東西要賣伊便
    宜一點。當天約在市區，有看到2 台巡邏車，被告林進財隨
    著伊的車跟到麻豆區公立托兒所那邊。被告林進財到伊車上
    說要再聯絡人，林進財就打電話，之後看到二個人騎機車過
    來，被告林進財看到二個人來之後，從夾克裡拿出水果刀，
    指在伊頸部，叫伊什麼動作都不要做，當時伊沒辦法反抗，
    刀子抵在脖子上，已經接近脖子1 、2 公分，刀子長度大約
    30公分，被告林進財拿刀大聲說「你再動，我就對你不客氣
    」，當時伊不可能自由從容開車門下去。少年仔（指被告郭
    泰勝）走到駕駛座旁，看到被告林進財拿刀要刺伊，就開車
    門叫伊快下來不要被傷到，被告郭泰勝有牽伊下車。被告林
    進財開始在車內搜索東西，可能表示被告林進財看到被告郭
    泰勝來，他不害怕，才放心搜索車內東西。被告郭泰勝牽伊
    下車後，被告郭泰勝沒有用力拖伊，把伊帶到後車斗那邊，
    用手架住伊，在後車斗那邊貼著伊，伊也不知道被告郭泰勝
    貼著伊要做什麼，就是手貼著伊的胸部，可能是阻止伊的去
    路，假如他們是同夥，可能不讓伊有所行動，伊跟被告郭泰
    勝沒有在後車斗發生拉扯，當時伊很溫馴，沒什麼動作。被
    告林進財在車內搜伊的東西，並將黑色手提包交給被告郭奇
    隆，裡面有手錶、項鍊、戒指、小包包裝海洛因，郭奇隆將
    手提包放在機車置物箱。之後就聽到被告林進財喊「警察來
    了」，被告林進財好像先離開現場，伊就叫被告郭泰勝載伊
    去安業農會，因為農會安業分部離伊家較近，之後再去牽車
    較方便，遇到認識的人也多。偵查中伊說的話並非不實在，
    當時意思和現在意思不太一樣，被告郭泰勝和郭奇隆沒有強
    迫伊搭他們的車，因為他們（被告郭奇隆、郭泰勝）對伊沒
    有很惡意，當時情形是這樣，因為是經過伊同意才會上車，
    當時伊認為他們是同夥，一定要載伊去別的地方，不可能讓
    伊自己駕車離開，可能怕伊馬上追他們，所以被告郭奇隆說
    不要讓伊開自己的車離開。到農會那邊，是伊自己下車，剛
    好遇到謝正南，謝正南問伊怎麼在這裡走路，伊說被搶劫，
    謝正南才載伊回到現場開車。當天在車上發生事情之後，李
    東穎就到了，伊之前有聯絡李東穎，是因為李東穎要跟伊買
    毒品或跟伊要毒品，因為托兒所那裡離李東穎家較近。另外
    伊在案發過2 天有請綽號「黑人」李信鋒幫忙找被告郭奇隆
    、郭泰勝要回東西，因為當時伊認為他們是一起來搶的。伊
    被搶的東西有2 支手錶、項鍊、戒指、父親的殘障手冊、伊
    的身份證、健保卡、駕駛執照、證件，皮包（內有3 萬元）
    、駕駛座下5 萬。伊跟檢察官、警察所說的話都實在，但有
    些意思比較模糊，當時被告林進財拿刀時，伊以為被告郭奇
    隆、郭泰勝也是同夥。現在伊了解他們不是惡意，所以伊之
    前說的話對他們比較不利，太過頭。伊也不知道何時發現郭
    姓父子不是跟被告林進財同夥，伊感覺有時候「少年仔」（
    被告郭泰勝）太無辜，「少年仔」伊完全沒有看過，而被告
    郭奇隆很面善，不可能對伊做這件事。伊並沒有說的和警詢
    、偵查不一樣，只是心情上的問題等語（見本院卷2 第76頁
    反面- 第83頁、第84頁、第85頁、第87頁、第88-91 頁反面
    ）。
二、觀之證人謝福源於警詢陳述、偵查、審理之證述，審理時就
    被告郭奇隆、被告郭泰勝參與強盜案之犯行及程度，已與警
    偵所述有所出入，明顯淡化被告郭奇隆、郭泰勝之參與情形
    。因而，就有利及不利被告郭奇隆、被告郭泰勝之部分，證
    人謝福源警、偵、審證言均具有證據能力之情形下，「證明
    力」如何定其取捨？析論如下：
  (一)證人謝福源警、偵、審均稱當晚遭強盜後在農會有遇到謝正
    南，並請謝正南載伊回案發現場。可認謝正南為案發後第一
    時間與證人謝福源接觸之人。證人謝正南偵查中結證稱：伊
    在安業農會那邊遇到謝福源，伊記得謝福源對伊說，被人載
    到那邊，『丟在那裡』，謝福源叫伊『趕快載他回去他的小
    貨車』那邊。載謝福源回到小貨車那邊時，謝福源有說剛被
    一個「財仔」及『其他人』搶東西，謝福源說有毒品及現金
    被搶走等語（見偵卷5 第110 頁）。是以，第一時間接觸被
    害者之證人謝正南，就聽聞被害人謝福源所述「遭人丟棄在
    安業農會、遭多人行搶」，與證人謝福源前揭警、偵證述較
    為一致，既言之為『丟』下車，衡情應非自願，復又要『趕
    快回去小貨車』那邊，顯見謝福源遭被告郭泰勝載離時亦非
    自願，而屬迫不得已之情況，即強盜者不可能留被害人謝福
    源在現場，讓謝福源開貨車去追。是以，證人謝福源於警詢
    、偵查中證稱：遭三人結夥強盜，被告等人得逞後，伊遭被
    告郭泰勝拉上機車，並不知道究竟要去哪裡，被載至安業農
    會後伊被趕下車等語，應較可採憑。
  (二)證人謝福源警、偵、審均稱遭強盜之前有打電話給李東穎至
    現場找伊，李東穎在伊車內遭搶後有在現場。可認李東穎為
    強盜案發時之目擊證人。證人李東穎於偵、審中結證稱：當
    晚伊有騎機車過去托兒所那邊找謝福源，到那邊有看到謝福
    源，還有看到二個人，其中被告郭泰勝『抓住』謝福源的衣
    領，伊就問郭泰勝為何抓謝福源衣領，後來郭泰勝把謝福源
    放開後，郭泰勝說一些事情要跟謝福源說，有一些誤會而已
    ，之後他們就說要『請謝福源跟他們回去一趟』。當時被告
    郭奇隆在旁邊，而林進財從後方騎車過來說「走」，林進財
    應該是叫郭奇隆、郭泰勝，看起來他們三人是認識的。伊有
    聽到謝福源跟郭泰勝說，好好講『不要抓我』。後來謝福源
    被他們叫坐機車，謝福源有說『不要』，是郭泰勝叫他上機
    車之前，郭泰勝沒有強拉、硬抓謝福源上機車，伊問謝福源
    要不要緊，謝福源說沒事、跟他們去。後來伊就留在現場等
    謝福源回來，謝福源大概10分鐘後由謝正南載回來。謝福源
    有跟伊說，剛才被人家搶東西等語（見偵卷5 第142-143 頁
    、本院卷2 第93-96 頁反面）。衡情，若被告郭泰勝並無參
    與強盜，豈會有『捉住』謝福源之行為，再者，若係被告林
    進財一人犯案，又豈會於離開之際提醒他人而發號司令說「
    走了」！又被告郭泰勝若僅是偶然在場之購毒者，為何目擊
    證人李東穎會聽到謝福源對郭泰勝說『不要捉我』！再者，
    若如被告郭泰勝所辯謝福源搭上伊的車子，是要麻煩伊去追
    被告林進財云云，為何證人李東穎會聽聞『請謝福源跟他們
    回去一趟』。又證人謝福源已親眼目睹伊遭搶之手提包（內
    有毒品海洛因）放入被告郭奇隆的機車置物箱，證人要追回
    的理應是遭搶物品！而非犯人！當下被告郭奇隆與其騎乘之
    機車均未離開強盜現場，證人謝福源若真要追索失物，自應
    向被告郭奇隆追討，有何必要上機車去追被告林進財？退步
    言，縱如被告郭泰勝所辯係證人謝福源主動上機車要追被告
    林進財，然謝福源之友人證人李東穎亦在現場，亦有摩托車
    為交通工具，何以謝福源不搭友人李東穎之機車，而要坐上
    「不認識的」被告郭泰勝機車，唯一合理解釋即證人謝福源
    並非自願上車，而係被告等人擔心謝福源開車追上來，因而
    將謝福源載送至其他地點。是由證人李東穎之證述加以比對
    ，證人謝福源於警、偵之證述應屬信而有徵。
  (三)綜上所述，將證人謝福源、謝正南、李東穎證述加以勾稽，
    證人謝福源警、偵、審證述遭強盜情節之證明力高低已然若
    揭，其審理中迴護被告郭泰勝、被告郭奇隆之證述，與警、
    偵中不符之處，除警詢證言已具「較可信之特別情況」（見
    證據能力之說明），且證明力經上論述亦屬較高，自應以證
    人謝福源警詢、偵查中證述作為認定被告郭奇隆、被告郭泰
    勝犯罪事實之證據。
  (四)除證人謝福源前述審理中偏袒被告郭奇隆、郭泰勝之證言外
    ，證人謝福源警、偵、審證述遭強盜之過程僅有些微出入，
    例如：被告郭奇隆有無在車上搜尋財物？被告郭奇隆與郭泰
    勝是騎幾台車前來？遭搶財物有無戒指？惟其證述遭強盜之
    基本事實則前後一致。衡情，以一個遭強盜之被害人事後回
    想遭搶之經過，當時所歷經之時刻可能僅有短暫時分，要如
    同電影倒帶般一幕不漏實強人所難，更何況當日遭搶是在晚
    上時間、天色昏暗，一個被持刀抵住頸部而不能抗拒、被強
    押於後車斗的被害人，要如何清楚記得每個被告當時如何前
    來？如何分工？如何離開？更有甚者，被害人謝福源案發後
    根本不打算報案，與一般強盜案件受害者可能會反覆回想案
    發經過、細節，在腦海中不斷回想當時情景，避免漏掉蛛絲
    馬跡，以求檢警迅速破案有所不同。因而，證人謝福源就與
    案情較無關之些微細節證述前後不一，或許是記憶淡化、或
    是當時情況緊急而未及注意，自難以此推論渠證言有何不足
    採信之處。
三、本件係檢警監聽證人謝福源涉犯販賣毒品案件，偶然監聽得
    知其遭人強盜乙事，業如前述。由監聽譯文觀察，證人謝福
    源遭搶後之翌日99年12月11日凌晨至同年月12日，持續撥打
    電話予被告林進財商談歸還物品，內容曾提及遭被告林進財
    等三人行搶，電話中被告林進財表示並沒有拿走手錶、項鍊
    等語，證人謝福源即於電話中稱：「就你們三個啦，不然會
    是奇怪嗎。」被告林進財復稱：「可能不會，不然看會是那
    個孩子嗎（指郭泰勝）。」等語（見警卷3 第66-70 頁）。
    另外，遭搶後2 日之99年12月12日，證人謝福源透過李信鋒
    （綽號黑人）去找被告郭奇隆商談歸還物品，並向李信鋒表
    示遭到被告三人行搶等情，亦在電話中直接向被告郭奇隆稱
    ：「你們三個一起的阿。是你搶走的，你放在你的機車上。
    我跟你講，整個都是你們計畫的。你現在事情做了，搶一搶
    以後，說你什麼都不知道，話不能這樣講啦。你過來搜括以
    後，摸一摸，說整個都在這邊，皮包是你拿的，阿財還在找
    ，然後你叫阿財快走。我叫黑人出面處理啦。不然你叫阿財
    ，和另外一個三個人出面對質阿。另外那個少年的你不認識
    嗎？那個人是你的兒子啦。」等語（見警卷2 第62-64 頁、
    警卷3 第71-73 頁），此均有證人謝福源持用行動電話門號
    0000000000號監聽譯文在卷可稽（合法監聽之通訊監察書見
    警卷3 第61-62 頁）。是以，監聽之通聯中證人謝福源均提
    及被告三人犯強盜案，與其警詢陳述一致，在其無心報案之
    情形下，欲憑己力及認識的中間人（黑人李信鋒）討回遭搶
    物品、證件，其警詢證述與卷附監聽譯文勾稽相符，證人謝
    福源證述確遭被告三人結夥強盜乙事，至為炯然。
四、證人即共同被告林進財於偵查中結證稱：被告郭奇隆、郭泰
    勝到的時候，伊在證人謝福源的車上，被告郭奇隆走到伊這
    邊（靠副駕駛座），被告郭泰勝走到謝福源那邊（靠駕駛座
    ），被告郭泰勝突然打開車門，把謝福源拖下去打，伊在車
    上沒有看到，但有聽到謝福源的叫聲，伊拿謝福源手提包時
    ，謝福源正被被告郭泰勝打而沒有辦法抗拒等語（見偵卷5
    第129 頁）。衡情，共犯間雖然多有推諉卸責之情形，未免
    己身刑責而將犯行嫁禍他人，而為虛偽供述之危險，惟本案
    關於被告林進財業已坦承強盜犯行（僅否認加重要件），渠
    證述其他共犯之不利證詞，並非要為自己卸責之用，與其他
    案件中被告完全否認犯行而推給他人之情形有異，則其證言
    應非子虛。再加以比對前揭證人謝福源警詢、偵查中可信度
    極高之證述亦有提及「被告郭泰勝把伊（謝福源）拖出來，
    壓在貨車的後車斗」等語。是以，由被害人謝福源及共犯林
    進財的一致證述，應可認定被告郭泰勝確於騎乘機車到場後
    ，由駕駛座旁將車門打開，並將證人謝福源拖下貨車，復以
    強制力將謝福源壓制於貨車後車斗，使謝福源無法抗拒，已
    甚明確。
五、被告林進財有攜帶兇器乙節：
    被告林進財否認有攜帶水果刀云云，此部分除有證人謝福源
    偵查、審理中證述明確，復與證人即共同被告郭泰勝於審理
    中證稱：伊有看到被告林進財強盜時攜帶一把刀，刀子像家
    庭式的水果刀，比較長一點，很像在切生魚片的刀子，那把
    刀約一個前臂長（經通譯丈量：全長約30.5公分、刀鋒長約
    25公分、刀柄約5.5 公分），林進財拿那把刀作勢要殺謝福
    源等語相符（見本院卷2 第65頁、第68頁反面）。此外，證
    人謝福源在99年12月10日遭強盜當晚，於晚上9 時39分許，
    有撥打電話給友人，並提及：「我那些東西全部都被搶了。
    他（應指被告林進財）約一約以後，再『拿刀子搶』阿。」
    等語。此為證人謝福源遭搶後約2 小時左右撥打給友人之電
    話談話內容，即述及遭人持刀強盜之情，有證人謝福源持用
    行動電話門號0000000000號通訊監察譯文在卷可稽（見附件
    二：通聯對象基資素行彙整一覽表第43頁），顯見被告林進
    財所辯不足採信，證人謝福源、郭泰勝證稱被告林進財確有
    攜帶水果刀強盜乙節，應可認定。
六、結夥三人強盜乙節：
    被告三人均矢口否認有事先同謀而結夥強盜云云，惟依證人
    謝福源前揭警、偵證述及監聽譯文佐證，伊確係遭被告三人
    共同強盜。再細究其證言內容：被告林進財是在被告郭奇
    隆及郭泰勝到達現場之後，才拿出水果刀架在證人謝福源頸
    部，此除有證人謝福源證述外，亦與被告林進財亦於審理中
    陳稱：剛開始在車內沒有脅迫謝福源，是在郭奇隆和郭泰勝
    騎機車到場後，伊才開始脅迫謝福源等語相符（見本院卷2
    第192 頁）。理所當然，同謀之共犯到達現場之後，共犯之
    人數增加、取得人數優勢地位，便開始遂行渠等強盜犯行。
    否則何以有不相干之人士到達現場，反而被告林進財會拿出
    水果刀開始強盜，難道不畏懼遭人發現而報警？且證人謝福
    源證稱被告林進財一上車就有打電話，亦與被告林進財審理
    中坦承上車之後有打電話通知被告郭奇隆到場等語相符（見
    本院卷2 第191 頁反面），更顯示被告林進財與被告郭奇隆
    確實事先同謀；被告郭泰勝辯稱是跟著父親郭奇隆去和被
    告林進財買毒品解癮，惟由被告郭泰勝持用行動電話門號00
    00000000號通聯顯示，當日強盜案發前1 小時左右，均係被
    告郭奇隆撥打電話給被告郭泰勝，此有通聯紀錄在卷可參（
    見偵卷5 第89頁），非如被告郭泰勝所辯打電話給郭奇隆云
    云（本院卷2 第68頁正反面），此部分較似被告林進財與郭
    奇隆連繫強盜事宜後，由被告郭奇隆打電話邀約其子郭泰勝
    前來助長人力，否則有毒癮的被告郭泰勝大可委請父親郭奇
    隆前往取貨即可，有何必要一同前往？益徵被告郭奇隆、郭
    泰勝應有犯意聯絡，復由前述被告林進財看到被告郭泰勝到
    場仍持刀強盜，並利用被告郭泰勝將被害人拖下車的時間，
    行搶車內財物，可認被告林進財與郭泰勝間，藉由被告郭奇
    隆之共謀，亦形成共同強盜之合意；被告郭泰勝將被害人
    拖下貨車，由被告林進財在車上搜索財物，被告郭奇隆則在
    副駕駛座旁接應被告林進財搶得之財物，被告三人應已有分
    工計畫。否則何以被告林進財會放心將強盜所得交予被告郭
    奇隆？難道不怕被獨吞？又被告林進財搜尋財物時，毋庸擔
    心證人謝福源之反抗或尋求人力支援，亦正因有被告郭泰勝
    壓制謝福源於後車斗並加以看管。再者，被告林進財先騎乘
    機車離去，離去時喊一聲「走了」，即是要通知被告郭奇隆
    、郭泰勝二人儘快離開現場，且此時強盜主要部分（海洛因
    等物）仍在被告郭奇隆機車置物箱，若僅是被告林進財一人
    犯案，豈會將費盡心力取得之手提包交給郭奇隆，然後自行
    騎車離去？顯見被告三人所辯不足採信；案發後，被告三
    人經聯繫，復前往臺南市麻豆區○○○路114 巷某廟宇前處
    分強盜所得，且各被告均有分得物品（詳下八），更屬典型
    之犯後分享犯罪所得之共犯結構；佐以案發當日，被告林
    進財與被告郭奇隆電話聯絡頻繁之情形，於強盜前共有8 通
    聯繫，且被告林進財稱在貨車副駕駛座時，有撥打電話予郭
    奇隆叫其前來，亦與該通聯紀錄時間相符，此有被告林進財
    0000000000行動電話通聯記錄1 份在卷可稽（見警卷3 第74
    -76 頁）。在在顯示，被告三人確屬結夥三人強盜，彰彰甚
    明。
七、當日被害人謝福源至強盜現場之原因：
    證人謝福源證稱伊要向被告林進財購買毒品云云，而被告林
    進財則稱伊要向證人謝福源買毒品等語。就此，當日渠二人
    案發前之通話，自當日下午4 時30分起，都是由被告林進財
    撥打給證人謝福源，此有被告林進財持用手機門號00000000
    00號通聯記錄1 份在卷可佐（見警卷3 第74-85 頁）。以常
    情言，通常係施用毒品者有毒癮需求而向販毒者購入，因而
    主動撥打電話較為常見。再者，被害人謝福源遭強盜時身上
    攜帶6 包海洛因，顯見其並無解毒癮之需求而向被告林進財
    購買之動機。再以證人李東穎當日晚上亦與謝福源相約要向
    伊購買毒品而約在該處，且證人謝福源涉犯多起販賣毒品案
    件，以此推論，當晚應是證人謝福源要販賣海洛因予他人而
    至強盜現場，較為可採。末以證人謝福源於強盜案發後之翌
    日凌晨，復撥電話予被告林進財欲討回海洛因，表示要「繼
    續經營」（應指販毒乙事），亦有其持用行動電話門號0000
    000000號監聽譯文在卷可參（見警卷3 第67頁）。綜合上情
    ，當日應是被告林進財以「要向謝福源購買毒品」為餌，引
    誘證人謝福源攜帶海洛因外出，被告三人再持刀結夥強盜較
    為信實。此部分證人謝福源證述當日要向林進財購毒乙節，
    不足採信，惟此與本件強盜之事實無關，被害人謝福源因持
    有毒品亦遭起訴，其趨吉避凶之證述，亦僅有對自己涉案部
    分有虛偽陳述，並不影響前揭強盜案情證詞之證明力。
八、分贓財物之部分：
    被告林進財稱：因為要處理手提包內的物品，所以渠三人有
    約在新生南路的廟宇，伊從手提包中拿出海洛因6 包、安非
    他命1 包（證人謝福源證稱並無遭搶安非他命，應以被害人
    證述為主），分給郭奇隆和郭泰勝各2 包海洛因，另被告郭
    泰勝從皮夾中搜出現金2 萬元，伊當場點了1 萬元分給郭奇
    隆和郭泰勝，1 萬元由郭奇隆收受，手提包內的其餘物品是
    伊拿走的，分贓時渠三人都知道要分的東西是強盜謝福源的
    財物等語（見本院卷2 第193 頁反面- 第194 頁反面）；被
    告郭奇隆稱：伊有和林進財相約在新生南路的廟宇，伊和郭
    泰勝先到，當場由林進財分配手提包內的東西，伊分到4 包
    海洛因、1 萬元現金，郭泰勝沒有分到東西，有個皮夾是在
    林進財身上，郭泰勝拿過來看發現裡面有現金，伊分到1 萬
    元但是並不知道是什麼錢等語（見本院卷第197-198 頁）；
    被告郭泰勝稱：伊父親郭奇隆帶伊去廟宇，被告林進財把皮
    夾拿出來說「真倒楣，都沒有東西」，但伊在皮夾裡面發現
    現金，伊沒有分到東西，而林進財有拿1 萬元和4 包海洛因
    予郭奇隆，拿到的錢是林進財要賠償給伊父親之前撞壞機車
    的錢等語（見本院卷第199 頁反面- 第200 頁）。就被告郭
    奇隆、郭泰勝是否知悉在處分贓物？被告郭泰勝是否有分得
    財物？被告三人所述有所不一。被告郭奇隆於偵查中稱不知
    道為何林進財要拿錢給伊，又表示林進財欠伊2 萬多元（見
    偵卷5 第67頁），於審判中又稱是機車撞壞的賠償金，前後
    所辯不符已有可議；被告郭泰勝於偵查中亦曾表示被告林進
    財有拿2 包海洛因給伊，當時伊也不能不收，且當時知道分
    贓的東西是謝福源被搶的等語（見偵卷5 第145 頁）。就此
    ，被告三人結夥強盜之犯行已如前述，而要處分之物品即強
    盜之手提包內容物（以海洛因為主）、皮夾，且被告三人於
    當晚經聯繫後立即處分強盜所得，被告郭奇隆、郭泰勝辯稱
    不知情或賠償撞壞機車的金額云云，應不可採。至於郭泰勝
    有無共享犯罪所得，證人即共同被告郭奇隆於偵查中100 年
    2 月1 日、2 月24日均證稱：被告林進財有拿2 包海洛因給
    伊，2 包海洛因給郭泰勝等語（偵卷5 第8 頁、第70頁），
    衡情，渠三人均為施用毒品者，是就毒品之處分至為重要！
    被告三人強盜之目標應係毒品而非現金，畢竟事先不會知道
    被害人謝福源帶多少現金出門，但被告林進財以購買毒品為
    誘餌，謝福源一定會攜帶毒品出門，因而，本件黑吃黑最需
    要利益均享的即為毒品海洛因。是以，證人郭奇隆二次偵查
    中均證述三人平分、每個人拿2 包，林進財有拿2 包給郭泰
    勝等語，與被告林進財審理中所稱一致，此部分較可採信，
    被告郭奇隆於審判中陳述顯係維護郭泰勝之詞，委不足取。
九、被害人謝福源遭強盜已達不能抗拒之程度：
    按攜帶兇器強盜罪，係以行為人攜帶兇器強盜為其加重條件
    。此所謂兇器，其種類並無限制，凡客觀上足對人之生命、
    身體安全構成威脅，具有危險性之兇器均屬之（最高法院79
    年度台上字第5253號判例意旨參照）。又刑法之「強暴」，
    指對人之身體，且足以抑制他人抵抗程度之有形力之行使；
    亦即直接或間接對於人之身體施以暴力，壓制被害人之抗拒
    。所稱之「脅迫」指對人，且足以抑制其抵抗程度之惡害通
    知行為；亦即以威嚇加之於被害人，使其精神上產生恐怖之
    心裡。另強盜罪中認定被害人是否已達「至使不能抗拒」之
    程度，應以被告行為時之強弱程度綜合當時之具體事實，按
    多數人之客觀常態情狀決之，亦即視該手段施用於相類似之
    情狀下，是否足使一般人處於不能抗拒之制壓程度而定之；
    而強盜罪之強暴、脅迫，祇須抑壓被害人之抗拒或使被害人
    身體上、精神上，處於不能抗拒之狀態為已足，縱令被害人
    實際並無抗拒行為，仍於強盜罪之成立不生影響（最高法院
    22年上字第317 號、30年上字第3023號判例意旨及80年度台
    上字第2598號、91年度台上字第290 號、92年度台上字第42
    40號判決意旨參照）。查：
  (一)被告林進財所持水果刀，雖未扣案，但水果刀屬金屬製品、
    質地堅硬、前端尖銳，自屬利器，且證人謝福源、共同被告
    郭泰勝證稱該把水果刀長約30公分，業如前述，依照一般社
    會通念，如持以行兇，當足以對人之生命、身體、安全構成
    威脅，具有危險性，要屬兇器無訛。
  (二)就一般大眾而言，被害人為年紀54歲之中年瘦弱男子，獨自
    面對結夥三人並攜帶水果刀之被告三人，被告林進財在狹小
    空間之貨車駕駛座，以手持刀抵住其頸部，並以言語恫赫「
    你再動，我就對你不客氣」，應可認定被告林進財持刀已對
    被害人謝福源之人身安全構成威脅，證人如遭揮砍，均足以
    致命，衡諸社會常情，一般人於此情形，均當深覺恐懼，且
    為求保命，必唯命是從，不敢妄動，遑論有何正面反抗之念
    。再者，年僅30歲、年輕力壯之被告郭泰勝延續林進財之強
    暴犯行，以蠻力將身材矮小之證人謝福源拖下貨車，並以強
    制力將謝福源壓制於後車斗旁，亦係直接對於證人謝福源之
    身體施以暴力，壓制其抗拒，上開行為確實已足以抑制證人
    謝福源之抗拒。被告有人數優勢、且有持刀，難期待證人謝
    福源於此突發事故之下能有何積極之反抗，堪認被告之行為
    係以強暴及脅迫之方式，已達至使證人謝福源不能抗拒之程
    度甚明。
十、綜上所述，勾稽互核，本件事證明確，被告三人犯行洵堪認
    定，應予依法論科。
十一、論罪科刑：
  (一)核被告三人所為，均係犯刑法第330 條第1 項之結夥三人以
    上攜帶兇器強盜罪。按共同實施犯罪行為之人，在合同意思
    範圍以內，各自分擔犯罪行為之一部，相互利用他人之行為
    ，以達其犯罪之目的者，即應對於全部所發生之結果，共同
    負責；共同正犯之意思聯絡，原不以數人間直接發生者為限
    ，即有間接之聯絡者，亦包括在內（最高法院28年上字第31
    10號、77年台上字第2135號判例意旨參照）。本件被告林進
    財稱事先不知道被告郭泰勝會過去等語（見偵卷5 第125 頁
    ）。惟證人謝福源證稱被告郭奇隆、郭泰勝到達時，被告林
    進財才拿出水果刀抵住伊喉嚨；被告林進財亦於審理中陳稱
    在被告郭奇隆和郭泰勝騎機車到場後，伊才開始脅迫謝福源
    並大聲叫謝福源別亂動等情，業如前述。顯見雖然被告林進
    財事先不知道被告郭奇隆約了誰一起去現場，但被告林進財
    當知被告郭奇隆邀約到場之人，均係一同行搶之同夥，且被
    告郭泰勝於被告林進財下手行搶之際，不但未加阻止、甚至
    拖出被害人、壓制被害人等情，已足認被告林進財與郭泰勝
    間，縱無事先明確約定、建立渠二人之犯意聯絡，亦有由被
    告郭奇隆邀約郭泰勝共同行搶之間接犯意聯絡。客觀上被告
    三人參與行搶之過程，應有以被告林進財取財行為完成，作
    為三人共同行搶目的之意思，是被告三人間就上開犯行有犯
    意聯絡及行為分擔乙事，堪可認定，均應論以共同正犯，且
    被告人數已達三人，即屬刑法第330 條第1 項第4 款「結夥
    三人以上而犯之」情形。又被告林進財攜帶水果刀犯強盜案
    ，屬同條項第3 款「攜帶兇器而犯之」，業如前述。又所謂
    法規競合，係指一個犯罪行為，因法條錯雜，致觸犯數個法
    條，適用某一法條時，可以排斥他法條者而言，若其行為雖
    只一個，而行為內容包含數個罪質，此項數個罪質，係列舉
    於某一條款之內，並無方法或結果之關係，又與一行為觸犯
    數罪有異者，則判決時自不能僅舉其中之一款，而排斥其他
    各款之適用。被告結夥三人以上、攜帶兇器，係犯強盜罪而
    有刑法第321 條第1 項第4 、3 款情形，自應於本判決理由
    內兩款並舉，不能認為法規競合，僅舉其中一款而概其餘（
    最高法院25年上字第1042號判例參照），附此敘明。
  (二)被告行為後，刑法第321 條第1 項加重竊盜罪業於100 年1
    月26日修正公布，並於100 年1 月28日生效施行。至被告三
    人所犯刑法第330 條第1 項加重強盜罪，並未修正，且該條
    所適用同法第321 條第1 項第3 款「攜帶兇器而犯之者」與
    第4 款「結夥三人以上而犯之者」之加重條件，亦未修正，
    對其等所犯刑法第330 條第1 項加重強盜罪之法定刑無何影
    響，尚不生新舊法比較問題，一併敘明。
  (三)被害人謝福源遭被告林進財持刀抵住頸部後，復由被告郭泰
    勝將其拖下貨車，壓制於後車斗旁，再違反謝福源之意願，
    將其載至麻豆安業農會。就犯罪行為實施經過之全部情形加
    以觀察，雖亦有妨礙被害人謝福源自由之情形，然已可認為
    強盜行為之持刀抵觸被害人頸部，已是強盜罪之著手，即應
    成立單一之強盜罪，申言之，被告三人實施強盜過程，包含
    了妨害證人謝福源身體行動自由之行為，應包括於強盜行為
    以內，不另成立妨害自由罪（最高法院24年上字第4407號判
    例、68年台上字第198 號判例參照）。
  (四)被告郭奇隆、郭泰勝有如事實欄所載之前科，有臺灣高等法
    院被告前案紀錄表1 份在卷可參，其於受徒刑之執行完畢後
    ，5 年以內故意再犯本件有期徒刑以上之罪，為累犯，應依
    法加重其刑。
  (五)爰審酌被告林進財前已有無期徒刑之前科，甫假釋出獄即再
    犯本案，實有不該，且其與謝福源原係舊識，仍不顧情誼，
    結夥共同強盜，持刀犯案、手段惡劣，嚴重危害社會治安，
    在本強盜案中立於主謀地位，負責持刀行搶，惟其犯後坦承
    有強盜犯行，僅否認有持刀結夥，犯後態度尚稱良好；被告
    郭奇隆素行不佳，犯後承認自己做錯事，但仍否認加重強盜
    犯行，犯後態度尚可，且其已賠償被害人1 萬5000元，與被
    害人達成和解，其於強盜案中立於保管犯罪所得之角色，並
    未對被害人施以強暴、脅迫行為，罪質較輕；被告郭泰勝素
    行不佳，犯後否認犯行，在被告三人中屬於犯後無悔意之人
    ，在強盜案中以強制力將瘦弱之被害人壓制於車後，復將其
    載至他處，手段惡劣，亦危害社會治安甚鉅；本院復審酌被
    告三人均因毒癮難耐或購買毒品之糾紛，即結夥持刀行搶謝
    福源之財物，所幸未傷及被害人之身體，且謝福源亦曾表示
    不願意追究，固然謝福源持有毒品、販賣毒品亦應非難，另
    案應予以嚴懲，本院亦考量謝福源遭強盜後對被告之態度，
    其表示被告郭奇隆、郭泰勝之前並不認識，他們二人沒那麼
    惡劣等情，並兼衡被告三人犯罪動機、目的、手段與所生危
    害程度，暨三人生活況狀等一切情況，認為公訴人就被告林
    進財求刑有期徒刑8 年、就被告郭奇隆求刑有期徒刑7 年6
    月應屬適當，而考量被害人謝福源原諒被告郭泰勝之態度，
    公訴人就被告郭泰勝求刑有期徒刑8 年6 月尚屬太重，且被
    告郭泰勝強盜時並非行搶之主謀、亦非持刀者，惟其有累犯
    前科，爰量處被告郭泰勝有期徒刑8 年2 月，以示懲儆。至
    被告林進財所持供強盜用之水果刀1 把，未據扣案，且並無
    積極證據證明該水果刀現尚存在，又被告林進財否認持刀強
    盜，本院無從調查該水果刀是否為被告所有，既不能證明屬
    於被告所有，爰不予宣告沒收，附此敘明。
據上論斷，應依刑事訴訟法第299 條第1 項前段，刑法第28條、
第330 條第1 項、第321 條第1 項第3 款、第4 款、第47條第1
項，判決如主文。
本案經檢察官薛雯文到庭執行職務
中    華    民    國   100    年    8     月    10    日
                  刑事第十庭  審判長  法  官  張瑛宗
                                      法  官  蔡孟珊
                                      法  官  羅郁棣
以上正本證明與原本無異。
如不服本判決應於收受本判決後10日內向本院提出上訴書狀，並
應敘述具體理由。其未敘述上訴理由者，應於上訴期間屆滿後20
日內向本院補提理由書狀（均須按他造當事人之人數附繕本）「
切勿逕送上級法院」。
                                      書記官  黃玉秀
中    華    民    國   100    年    8     月    10    日
附錄所犯法條：
中華民國刑法第330條
（加重強盜罪）
犯強盜罪而有第 321 條第 1 項各款情形之一者，處 7 年以上
有期徒刑。
前項之未遂犯罰之。
中華民國刑法第321條
（加重竊盜罪）
犯竊盜罪而有下列情形之一者，處 6 月以上、5 年以下有期徒
刑，得併科新臺幣 10 萬元以下罰金：
一、侵入住宅或有人居住之建築物、船艦或隱匿其內而犯之者。
二、毀越門扇、牆垣或其他安全設備而犯之者。
三、攜帶兇器而犯之者。
四、結夥三人以上而犯之者。
五、乘火災、水災或其他災害之際而犯之者。
六、在車站、埠頭、航空站或其他供水、陸、空公眾運輸之舟、
    車、航空機內而犯之者。
前項之未遂犯罰之。